臺灣高等法院臺中分院刑事判決　　　 100年度上易字第1550號
上　訴　人　臺灣臺中地方法院檢察署檢察官
上　訴　人
即　被　告　陳暐皓
　　　　　　林逸
上列上訴人等因被告等詐欺案件，不服臺灣臺中地方法院100年
度易字第820號中華民國100年5月13日第一審判決（起訴案號：
臺灣臺中地方法院檢察署100年度偵字第3252號），提起上訴，
本院判決如下：
    主  文
上訴駁回。
    理  由
一、依刑事訴訟法第350條、第361條、第362條、第367條規定，
    不服地方法院之第一審判決而上訴者，須提出上訴書狀，並
    應敘述具體理由，為上訴必備之程式；其所提出之書狀未敘
    述上訴理由，或僅曾以言詞陳述上訴理由者，均應於上訴期
    間屆滿後20日內補提理由書於第一審法院。第一審法院經形
    式審查，認逾期未補提上訴理由者，應定期間先命補正；逾
    期未補正者，為上訴不合法律上之程式，應以裁定駁回。倘
    已提出上訴理由，但所提非屬具體理由者，則由第二審法院
    以上訴不合法律上之程式，判決駁回。而所謂具體理由，必
    係依據卷內既有訴訟資料或提出新事證，指摘或表明第一審
    判決有何採證認事、用法或量刑等足以影響判決本旨之不當
    或違法，而構成應予撤銷之具體事由，始克當之（例如：依
    憑證據法則具體指出所採證據何以不具證據能力，或依憑卷
    證資料，明確指出所為證據證明力之判斷如何違背經驗、論
    理法則）；倘僅泛言原判決認定事實錯誤、違背法令、量刑
    失之過重或輕縱，而未依上揭意旨指出具體事由，或形式上
    雖已指出具體事由，然該事由縱使屬實，亦不足以認為原判
    決有何不當或違法者（例如：對不具有調查必要性之證據，
    法院未依聲請調查亦未說明理由，或援用證據不當，但除去
    該證據仍應為同一事實之認定），皆難謂係具體理由，俾與
    第二審上訴制度旨在請求第二審法院撤銷、變更第一審不當
    或違法之判決，以實現個案救濟之立法目的相契合，並節制
    濫行上訴（最高法院97年度臺上字第892號判決意旨可資參
    照）。又理由是否具體，則屬第二審法院審查之範圍，不在
    命補正之列，亦即上訴書狀已記載理由，並有具體之敘述時
    ，其上訴既屬合法，第二審法院固應就其理由之是否可取，
    為實體之審理及判斷；如認其上訴書狀雖記載理由，但並未
    具體敘述時，則無須再命補正，可逕認其上訴不合法，以判
    決駁回之（此有最高法院97年度臺上字第1281號判決意旨可
    參）。復按第二審法院認為上訴書狀未敘述理由或上訴有第
    362條前段之情形者，應以判決駁回之。但其情形可以補正
    而未經原審法院命其補正者，審判長應定期間先命補正，刑
    事訴訟法第367條定有明文。
二、本案檢察官及上訴人即被告陳暐皓（下稱被告陳暐皓）、上
    訴人即被告林逸（下稱被告林逸）均不服原審判決提起上訴
    ：
  (一)檢察官上訴理由略以：按量刑之輕重，固屬事實審法院得依
    職權自由裁量之事項，惟仍應受比例原則及公平原則之限制
    ，否則其判決即非適法。刑事審判旨在實現刑罰權分配的正
    義，故法院對有罪被告之科刑，應符合罪刑相當之原則，使
    輕重得宜，罰當其罪，以契合社會之法律感情，此所以刑法
    第57條明定科刑時應審酌一切情狀，尤應注意該條各款所列
    事項以為科刑輕重之標準（最高法院93年度臺上字第5073號
    判決要旨參照）。經查，被告陳暐皓、林逸雖已認罪，但鑒
    於被告陳暐皓、林逸詐欺所得之利益龐大，且迄言詞辯論終
    結前，尚未與如附表所示之告訴人鄭博仁和解賠償損失，原
    審就被告陳暐皓所犯詐欺取財罪共5罪部分，各量處有期徒
    刑7月，定應執行有期徒刑1年，就被告林逸所犯詐欺取財罪
    共2罪部分，各量處有期徒刑7月，定應執行有期徒刑9月，
    實有量刑過輕而難收矯正之情事，原審判決既有如上之違法
    ，自難認原判決妥適，請撤銷原判決，另為適當之判決，並
    檢附告訴人上訴聲請狀為附件供參酌云云。
  (二)被告陳暐皓上訴理由略以：其於民國（下同）97年12月間起
    ，經陳舜暉跨兩岸詐欺集國吸收，擔任車手提領現金工作，
    所犯之詐欺取財經檢察官提起公訴，嗣經臺灣彰化地方法院
    以99年度易字第251號刑事判決判處有期徒刑4年6月，上訴
    後現由本院以99年度上易第1637號案件審理中；該案遭詐騙
    之被害人達58人，而本案被害人僅有5人，損失金額亦非甚
    鉅，其就案情均坦承不諱，且犯罪事實與前開案件屬同一時
    期，參加同一詐欺集團擔任車手之行為，衡情，原審量處被
    告陳暐皓應執行有期徒刑1年，實屬過高而與罪刑均衡原則
    不合，請從輕量刑云云。
  (三)被告林逸於100年5月31日具狀提起上訴，惟其上訴書狀未敘
    述上訴理由。
三、經查，按關於刑之量定及緩刑之宣告，係實體法上賦予法院
    得為自由裁量之事項，倘其未有逾越法律所規定之範圍，或
    濫用其權限，即不得任意指摘為違法，此經最高法院著有75
    年臺上字第7033號判例可資參照。是以，刑罰之量定，屬法
    院自由裁量之職權行使，應審酌刑法第57條所列各款事由及
    一切情狀，為酌量輕重之標準，苟已斟酌刑法第57條各款所
    列情狀而未逾越法定刑度，不得遽指為違法，亦即，且在同
    一犯罪事實與情節，如別無其他加重或減輕之原因，下級審
    量定之刑，亦無過重或失輕之不當情形，則上級審法院對下
    級審法院之職權行使，原則上應予尊重。原審因被告陳暐皓
    、林逸於準備程序中就被訴事實為有罪之陳述，依刑事訴訟
    法第273條之1規定，經合議庭裁定由受命法官獨任進行簡式
    審判程序，及依刑事訴訟法第310條之2規定，準用同第454
    條有關簡易判決製作之規定，故原審判決未敘明「科刑時就
    刑法第57條或第58條規定事項所審酌之情形」（見同法第31
    0條第3款）。然本院審酌被告陳暐皓、林逸所屬之詐欺集團
    所為之犯行，對於被害人林宏恩、陳原鴻、陳科佑、鄭博仁
    、李宗宜造成之財產損害，其行為嚴重危害社會秩序，及衡
    酌被告陳暐皓、林逸於共同犯罪中所扮演之角色與涉案情節
    較輕，其因本案犯罪前後取得之數額不多，犯罪後對於上揭
    犯罪事實復已坦白承認，知所悔悟，且被告陳暐皓、林逸在
    本案雖亦係以自己共同犯罪之意思，與原審共同被告陳舜暉
    、馬榮淇及其他不法犯罪集團成年成員相互利用彼此之行為
    ，以獲取不法利益，然終究並無具體之事證顯示被告陳暐皓
    、林逸亦屬該不法詐欺集團之核心份子，且其亦非直接向被
    害人5人訛詐之人等一切情狀，認原審就被告陳暐皓所犯詐
    欺取財罪共5罪部分，各量處有期徒刑7月，定應執行有期徒
    刑1年，就被告林逸所犯詐欺取財罪共2罪部分，各量處有期
    徒刑7月，定應執行有期徒刑9月，並無明顯失之不當，上級
    審法院對下級審法院之職權行使，原則上應予尊重。又被告
    陳暐皓、林逸雖未於原審審理期間返還其共同詐欺所得，然
    本案之被害人5人對此所受之損害賠償，可另以民事訴訟程
    序請求，是其所受之損害仍可以法定程序受到保障，並不會
    因對被告陳暐皓、林逸之上開科刑而使其求償無門，法院對
    於被告陳暐皓、林逸犯罪之量刑，須具體斟酌刑法第57條所
    列全體情形而為量定，尚不得僅以被告陳暐皓、林逸尚未賠
    償，即因此可認為對之科以重刑。至於其他個案之量刑，因
    受詐欺手段、被詐騙之金額、對被害人所造成之危害程度、
    被告陳暐皓、林逸參與之程度等因素不同，而與不同之裁量
    ，不能將之類比。綜上所述，檢察官及被告陳暐皓上訴意旨
    指原審判決量刑不當云云，均尚有誤會。
四、綜上所述，本院依形式上觀察認原審判決認事用法並無違法
    或不當之處，量刑亦屬妥適，檢察官、被告陳暐皓上訴理由
    並未依據卷內既有訴訟資料或提出新事證，指摘或表明第一
    審判決有何採證認事、用法或量刑等足以影響判決本旨之不
    當或違法，而構成應予撤銷之具體事由，自非屬得上訴第二
    審之具體理由。依上揭法律規定及判決意旨，檢察官、被告
    陳暐皓提起之第二審上訴均不合法律上程式，爰不經言詞辯
    論，判決駁回檢察官、被告陳暐皓之上訴。
五、末查被告林逸雖於100年5月31日具狀提起上訴，惟其上訴書
    狀未敘述上訴理由，亦未於上訴期間屆滿後20日內即100年6
    月29日補提上訴理由書，經本院於100年12月22日裁定命其
    於送達後5日內補提上訴理由書，並於100年12月23日送達被
    告林逸等情，有本院送達證書1紙在卷可憑，惟被告林逸迄
    今均未補提上訴理由書。揆之上開規定，顯屬違背法律上之
    程式，爰不經言詞辯論，判決駁回被告林逸之上訴。
據上論斷，應依刑事訴訟法第367條前段、第372條，判決如主文
。
中    華    民    國   100    年    12    月    30    日
            刑事第十庭    審判長法  官  江  錫  麟
                                法  官  胡  文  傑
                                法  官  周  瑞  芬
以上正本證明與原本無異。
不得上訴。
                                書記官  廖  婉  菁
中    華    民    國   101    年    1     月    2     日